臺灣屏東地方法院民事判決　　九十一年再易字第一五號
　　再審原告　甲○○
　　再審被告　乙○○
右當事人間請求遷讓房屋事件，再審原告對於中華民國九十一年四月三十日本院九十
一年度簡上字第一０號確定判決提起再審之訴，本院判決如左：
    主      文
再審之訴駁回。
再審訴訟費用由再審原告負擔。
    事實及理由
一、再審原告主張略以：原審法院無視於再審原告提出之詳實資料，於確定判決理由
　　內僅表示再審被告被認定為通謀虛偽意思表示之不法行為，僅是門牌號碼為屏東
　　縣枋寮鄉○○路二０九巷三號之系爭房屋所坐落之土地基地部分（即隆山段二十
　　多筆土地），而與其上之系爭房屋則屬二件事情。另再審原告被訴刑事竊佔案件
　　部分，經臺灣高等法院高雄分院判決確定再審原告無罪，（九十一年上易字第二
　　六九號）並在該判決理由中指出，本件確實屬訴外人許抄為阻止拍賣抵押物所為
　　之脫法行為，爰依民事訴訟法第四百九十六條第一項第十一款、第十三款、第四
　　百九十七條規定，提起再審之訴，請求鈞院九十一年度簡上字第十號確定判決廢
　　棄及再審被告在前審之訴暨假執行之聲請均駁回。
二、再審被告則以：原審法院已經審認屬實並無違誤，再審原告亦無法提出對其有利
    之證據，其聲請再審之訴顯屬浪費司法資源，請求駁回再審之訴等語置辦。
三、按再審之訴顯無再審理由者，得不經言詞辯論，以判決駁回之，民事訴訟法第五
    百零二條第二項定有明文。又為判決基礎之民事或刑事判決及其他裁判或行政處
    分，如已因其後之確定裁判或行政處分有所變更，其結果使原確定判決之基礎動
    搖，固得依民事訴訟法第四百九十六條第一項第十一款之規定，據以提起再審之
    訴，以資救濟。惟該條款所謂「為判決基礎之民事或刑事判決及其他裁判或行政
    處分，依其後之確定裁判或行政處分已變更者」，係指變更前之裁判或行政處分
    ，經前訴訟援為判決基礎者，始有適用。反之，倘確定判決非以變更前之裁判或
    行政處分為其裁判基礎，而係依法院自行調查證據認定之事實，以為判斷，自不
    在該條款之適用範圍，最高法院六十三年台上字第二三一三號著有判例可循。再
    民事訴訟法第四百九十七條所規定之「就足以影響於判決之重要證物漏未斟酌」
    ，係指第二審言詞辯論終結前，已經存在並已為聲明證據聲明之證據，第二審確
    定判決未調查，且未於判決理由中說明其無調查、斟酌之必要或雖經調查而未於
    判決中斟酌者而言。
四、本件再審原告雖以原確定判決有民事訴訟法第四百九十六條第一項第十一款、第
    十三款及第四百九十七條之適用云云。惟查，原確定判決認定再審被告與許抄間
    就屏東縣枋寮鄉○○段二十多筆土地辦理假租賃契約，與許抄贈與系爭房屋與再
    審被告誠屬二事，自不能僅以時間相同、委託辦理之代書係同一人、手法相同即
    認定本件贈與契約亦係通謀虛偽意思表示，且再審被告雖為許抄未過門孫媳婦，
    但許抄非無可能將系爭房屋贈與移轉與再審被告及再審原告稱其於八十六年間進
    住系爭房屋，但再審被告始終不曾入住該處，益證伊並未取得所有權一節，惟再
    審被告既係因受贈而取得系爭房屋事實上處分權，自不因未入住該屋而影響其取
    得之效力等情，核上述確定判決之意旨，乃係前訴訟判決之法院本諸職權，自行
    調查證據認定之事實所得之結論，並無援用再審原告前述之刑事案件，作為判決
    之基礎，尚不發生為判決之基礎動搖問題。從而，揆諸首開判例意旨，自不得據
    此理由，提起本件再審之訴。又再審原告並未提出有何未經斟酌之證物或得使用
    該證物者，或者有何足以影響於判決之重要證物漏未審酌，是原確定判決亦無民
    事訴訟法第四百九十六條第一項第十三款及第四百九十七條之適用。
五、綜上所述，本件原確定判決並無民事訴訟法第四百九十六條第一項第十一款、第
    十三款之適用及就足影響於判決之重要證物漏未審酌之再審理由，再審原告以民
    事訴訟法第四百九十六條第一項第十一款、第十三款及第四百九十七條為據，提
    起本件再審之訴，顯無理由，不應准許，爰不經言詞辯論，逕以判決駁回之。
據上論結，本件再審之訴為顯無理由，依民事訴訟法第五百零二條第二項、第七十八
條，判決如主文。
中　　　華　　　民　　　國　　九十一　　年　　　十　　　月　　　四　　　日
                                    臺灣屏東地方法院民事第一庭
~B審判長法官　羅心芳
~B法　　　官　周群翔
~B法　　　官  許蓓雯
右為正本係照原本作成。
本判決不得上訴。
~B法院書記官　黃佳惠
中　　　華　　　民　　　國　　九十一　　年　　　十　　　月　　　四　　　日
